臺灣新竹地方法院民事裁定  
110年度輔宣字第7號
聲  請  人  羅馭    
（下稱聲請人）      


代  理  人  鄭三川律師(法扶律師)
關  係  人  桃園市政府    

法定代理人  鄭文燦  
關  係  人  桃園市政府社會局

法定代理人  鄭貴華  
關  係  人  羅瞾    



            羅烈濟  
            財團法人天主教華光社會福利基金會附設芥子社區
            生活支持服務中心（簡稱：芥子社區服務中心）

法定代理人  徐森義  
上列當事人間輔助宣告事件，本院裁定如下：
    主  文
一、宣告羅馭（男，民國00年0月00日生，身分證統一編號：Z00
    0000000號）為受輔助宣告之人。
二、選定桃園市政府社會局局長為受輔助宣告之人羅馭之輔助人
    。
三、聲請程序費用由受輔助宣告之人負擔。
    理  由
一、本件聲請意旨略以：聲請人領有第一類中度身心障礙證明，
    其父親羅設、母親林美均已過世，胞妹羅瞾因生病而在民國
    109年7月間入住新竹縣湖口鄉之「財團法人仁慈醫院」，聲
    請人先前係在「財團法人私立天主教華光智能發展中心」（
    下稱華光發展中心），之後又轉到現今芥子社區服務中心。
    聲請人先前曾從事餐飲工作，因餐廳倒閉，109年間改成擔
    任清潔員工作，然因聲請人對於日常生活仍欠缺完整判斷能
    力，會低估或忽略自己不當行為後自己應承擔的責任及風險
    ，且聲請人領有第一類中度身心障礙證明，因智能障礙之影
    響，其意思表示或受意思表示及辨識其意思表示效果之能力
    ，顯然均有不足。此外，目前詐欺案件繁多，芥子社區服務
    中心也擔憂聲請人日後會遭人欺騙利用，故而向法律扶助基
    金會新竹分會申請後，提起本件輔助宣告之聲請，併請指定
    桃園市政府社會局局長為輔助人等語。
二、按對於因精神障礙或其他心智缺陷，致其為意思表示或受意
    思表示，或辨識其意思表示效果之能力，顯有不足者，法院
    得因本人、配偶、四親等內之親屬、最近一年有同居事實之
    其他親屬、檢察官、主管機關或社會福利機構之聲請，為輔
    助之宣告，民法第15條之1 第1 項定有明文。
三、經查，本件由聲請人本人聲請，有其所提出之戶籍謄本影本
    附卷可憑。又本院於109年3月24日會同鑑定人即林正修診所
    精神科林正修醫師於芥子社區服務中心1樓會客室就聲請人
    現況為鑑定時，相對人坐於椅子上，經點呼姓名有回應；聲
    請人代理人稱：聲請人的父母均過世，只有一個妹妹，聲請
    人未婚、無子女，是為了保護聲請人，怕聲請人未來會被騙
    ，而提出本件聲請等語，此有同日精神鑑定調查筆錄在卷可
    佐。另參酌鑑定人就聲請人所為之鑑定結果認略以：聲請人
    為輕度智能障礙，受到障礙影響，對於一般生活事務之處理
    有部分困難及限制，語言及認知功能有部分退化；聲請人目
    前因智能障礙，致其辨識意思表示之效果有部分障礙，建議
    為輔助之宣告等情，有該診所110年3月29日家鑑110026號函
    暨所附鑑定報告在卷足憑，並有聲請人所提出之身心障礙證
    明可稽。綜上，堪認聲請人因智能障礙之影響，致其為意思
    表示、受意思表示及辨識其意思表示效果之能力，均顯有不
    足，而有輔助宣告之原因，從而，聲請人聲請宣告其為受輔
    助宣告之人，核無不合，應予准許。
四、次按，受輔助宣告之人，應置輔助人；法院為輔助之宣告時
    ，應依職權就配偶、四親等內之親屬、最近一年有同居事實
    之其他親屬、主管機關、社會福利機構或其他適當之人選定
    一人或數人為輔助人；法院選定輔助人時，應依受輔助宣告
    之人之最佳利益，優先考量受輔助宣告之人之意見，審酌一
    切情狀，並注意下列事項：一、受輔助宣告之人之身心狀態
    與生活及財產狀況。二、受輔助宣告之人與其配偶、子女或
    其他共同生活之人間之情感狀況。三、輔助人之職業、經歷
    、意見及其與受輔助宣告之人之利害關係。四、法人為輔助
    人時，其事業之種類與內容，法人及其代表人與受輔助宣告
    之人之利害關係，民法第1113條之1第1項及同條第2項準用
    第1111條、第1111條之1分別定有明文。關係人羅烈濟到庭
    陳稱：聲請人的父親是我的雙胞胎哥哥，原姓名叫羅烈淳，
    後改名叫羅設，羅設90年1月19日已經過世了，羅設的配偶
    於90年1月25日也過世了，我自己現在的狀況沒有辦法擔任
    聲請人的輔助人，我有三個小孩，大的兒子只有唸到高中，
    現在自己在新竹市上班，第二個也唸到高中夜校在湖口工業
    區上班，女兒大學畢業之後就到泰國去上班，我自己在107 
    年在公司上班19年申請退休，退休之後生活還是有相當的經
    濟壓力，所以108年10月又回原公司要求上班，目前我還是
    在上班，今天是跟公司請假過來，我原來是在精密化學公司
    上班，現在大部分都是在做設備的問題解決及維護，我退休
    前是課長，現在是算新進人員，職稱是技術員，月薪大概四
    萬元左右。我太太已經好多年沒有上班了，她三年多前發現
    口腔有舌癌，有在長庚醫院開刀手術，經過治療有定期追蹤
    ，她是家庭主婦目前也是在家療養等語；聲請人代理人到庭
    陳稱：（提示本院卷第48頁桃園市政府函文有何意見？）
　　聲請人的妹妹不適任的原因是因為她有小腦萎縮，且長期都
    居住在湖口仁慈醫院，本身都需要他人照顧，故羅瞾並不適
    合擔任本件的輔助人。本件改選定桃園市政府社會局局長為
    聲請人的輔助人等語（本院110年4月28日筆錄）。本院審酌
    聲請人未婚、無子女，其父母均已辭世，胞妹羅瞾因自身疾
    症及關係人羅烈濟自身經濟狀況均不佳，皆無法、無意願出
    任聲請人輔助人之職。又聲請人、關係人羅烈濟均表明同意
    由桃園市政府社會局局長擔任本件輔助人之意（見同上筆錄
    ），本院參諸上情，並審酌關係人桃園市政府社會局設有職
    司身心障礙者之權益維護、福利服務及相關機構之監督與輔
    導等事項之專責單位，並有眾多學有專精之社會工作人員從
    事相關業務，對身心障礙之人提供保護、服務及照顧等事務
    最為熟悉，且具函表明同意擔任本件輔助人（見本院卷第48
    頁），故基於受輔助宣告之人之最佳利益考量，認由關係人
    桃園市政府社會局局長擔任受輔助宣告人之輔助人為宜，爰
    選定桃園市政府社會局局長為本件受輔助宣告之人之輔助人
    。
五、末者，由民法第15條之2規定可知，受輔助宣告之人並未喪
    失行為能力，且依法並未完全剝奪其財產處分權。再參酌同
    法第1113條之1規定，並無準用同法第1094條、第1099條及
    第1099條之1、第1103條第1項規定，亦即受輔助宣告人之財
    產，不由輔助人管理，輔助人對於受輔助宣告人之財產，並
    無規定應與經法院或主管機關所指定之人會同開具財產清冊
    ，故本件毋庸指定會同開具財產清冊之人，附此敘明。
六、依家事事件法第177 條第2 項、第164 條第2 項裁定如主文
    。
中　　華　　民　　國　　110 　年　　4 　　月　　29　　日
               家事法庭  法　　　官  林建鼎 
以上正本係照原本作成。
如對本裁定抗告，須於裁定送達後10日之不變期間內，向本院提
出抗告狀（需附繕本），並繳納抗告費新臺幣1,000元。
中　　華　　民　　國　　110 　年　　4 　　月　　29　　日
                         書　記　官　林毓青